最高法院刑事判決　　　　　　　　九十六年度台上字第九七號
上　訴　人　甲○○
選任辯護人　王東山律師
上　訴　人　乙○○
上列上訴人等因違反槍砲彈藥刀械管制條例案件，不服台灣高等
法院中華民國九十五年九月二十一日第二審更審判決（九十四年
度上更(二)字第五五九號，起訴案號：台灣士林地方法院檢察署八
十八年度偵字第一一四一九號），提起上訴，本院判決如下：
    主  文
原判決撤銷，發回台灣高等法院。
    理  由
本件原判決認定上訴人甲○○係台北市○○區○○街二十三號「
典匠珠寶公司」負責人，上訴人乙○○則受僱在該公司工作。彼
二人於民國八十八年十月間，共同基於犯意之聯絡，由乙○○自
「林茗（敏）松」（真實姓名不詳）處取得如原判決附表一所示
具有殺傷力之手槍、彈匣，及原判決附表二、附表三所示具有殺
傷力之子彈後，即持至「典匠珠寶公司」，由甲○○將其中如原
判決附表一編號二所示之手槍藏放在其主臥室後方更衣室木架上
之「珠寶與手錶藏置盒」旁，其餘手槍、彈匣及子彈，則置於防
潮之金屬箱內，再藏放於其主臥房上層小閣樓處之衣櫃內，而與
乙○○共同持有之。嗣因警方接獲檢舉，而於同年十一月五日下
午一時三十分許，至「典匠珠寶公司」搜索而查獲，並扣得上述
手槍、子彈及彈匣等情。因而撤銷第一審判決，改判依想像競合
犯關係從一重論處上訴人等共同未經許可持有如原判決附表一所
示之手槍（乙○○為累犯）罪刑，固非無見。
惟查：(一)、按刑事訴訟法第一百六十六條第一項前段規定：當事
人、代理人、辯護人及輔佐人聲請傳喚之證人、鑑定人，於審判
長為人別訊問後，由當事人、代理人或辯護人直接詰問之。此項
被告詰問權之規定，旨在發現真實及保障人權，參照司法院第五
八二號解釋意旨，應屬被告基本訴訟權之一，而受憲法之保障。
又證人保護法第三條規定，依本法保護之證人，以願在檢察官偵
查中或法院審理中到場作證，陳述自己見聞之犯罪或流氓事證，
並依法接受對質及詰問之人為限。而「對依本法有保密身分必要
之證人，於偵查或審理中為訊問時，應以蒙面、變聲、變像、視
訊傳送或其他適當隔離方式為之。於其依法接受對質或詰問時，
亦同」，同法第十一條第四項亦定有明文。亦即秘密證人，於偵
審中仍有依法到庭接受對質、詰問之義務，僅其為訊問或對質、
詰問時，應以蒙面、變聲、變像、視訊傳送或其他適當隔離方式
為之而已。原判決採用秘密證人Ａ１於警詢時所陳：「我朋友是
於八十八年十月初在台北市○○○路○段路邊，看見綽號『雙林
』年籍不詳叫甲○○之男子車上放有烏茲槍一把，點３５７大左
輪乙把，掌心雷手槍乙把及手榴彈乙顆等槍械，目前該批槍械應
該放在他住宅……地下一樓，亦是其所經營之典匠珠寶公司」等
語，作為甲○○犯罪之證據。然依該秘密證人Ａ１所述，係其「
朋友」看見甲○○車上放有上述槍、彈，而非其本人親睹（見八
十八年度聲字偵查卷第三頁正面及反面）。且該秘密證人Ａ１並
未於偵審中出庭作證，檢察官乃於原審聲請詰問該秘密證人（見
原審卷第七十六頁）。甲○○於原審亦具狀稱該秘密證人Ａ１未
經到庭具結作證，並使其有對質或詰問之機會，而主張其於警詢
之陳述無證據能力（見原審卷第三十二頁）。原審雖亦認有傳喚
該秘密證人與甲○○對質、詰問之必要，而二度依卷內「Ａ１秘
密證人姓名年籍對照表」所載住址傳喚該秘密證人，但均因該址
已「拆遷」，而無法送達該傳票，有退回之傳票信封及送達證書
各二份附卷可稽（見原審卷第一八○頁、第二一九頁）。乃原審
並未向警察機關調取該秘密證人之口卡資料，或向戶政機關函查
該秘密證人最新遷移或設籍情形。僅以警員何峻峰於原審稱「無
法找到Ａ１」云云，遽謂該秘密證人之所在不明，無法傳喚，而
逕採其警詢筆錄作為證據，其職權調查之能事猶嫌未盡，且剝奪
甲○○與該證人對質或詰問之機會，於法自有未合。(二)、原判決
以警方查獲上述槍、彈之處所，係在甲○○夫婦主臥室後方更衣
室木架上，及其主臥房上層小閣樓處之衣櫃內，而該二處係甲○
○夫妻生活極端私密之場所，非一般人或員工所得任意進出，賴
某係甲○○所僱用之員工，自難任意僭入上開處所以藏置槍、彈
，因而認定上述槍、彈係甲○○所藏置，而為其不利之認定（見
原判決第九頁倒數第四行至倒數第三行、第十一頁第四行至第七
行、第十二頁第十二行至第十四行）。但據甲○○辯稱：乙○○
之工作除收、送貨外，尚包括清掃住處環境及照顧小孩等，故賴
某可進入伊主臥室及閣樓等處所等語（見偵查卷第一二六頁、第
一二七頁、原審卷第一五九頁反面）。而乙○○及證人張碧貞、
柏鴻駿於警詢及偵查中亦均陳稱：乙○○除顧店及外務外，兼有
清掃環境之工作等語（見偵查卷第六頁反面、第二十一頁、第五
十五頁、第五十八頁、第五十九頁、第一審卷第七十三頁）。證
人柏鴻駿復證稱：「……甲○○店中有老婆小孩，忙不過來時，
乙○○也有幫忙照顧小孩」等語（見第一審卷第七十二頁反面）
。且一般私人公司僱用之店員，平日除負責處理店務外，兼有為
雇主清掃環境（包括店內及住家），乃至偶爾幫忙雇主照顧小孩
之情形，尚非情理之外，則甲○○上揭所辯，似難謂全屬無稽。
乃原判決理由竟謂：「依乙○○之年齡、性別及以前修汽車之工
作經歷，若謂其工作項目包括擦地板、清潔及帶小孩云云，實難
令人置信，亦違社會一般常理」云云（見原判決第十頁第十四行
至十七行），而據此認甲○○此部分所辯為不足採信，其論斷難
謂與經驗法則無違，自有可議。(三)、原判決以案發後警方帶同乙
○○至「典匠珠寶公司」內指認藏放槍、彈地點時，賴某無法正
確指出藏放槍、彈位置。且第一審勘驗蒐證錄影帶結果，乙○○
幾次回頭（看甲○○），經警員要求甲○○不要干擾指證後，賴
某指證便發生遲疑之情形等情，而為不利於甲○○之認定。然卷
查乙○○於第一審及原審陳稱「……我指證當時我的手有被綁著
，所以沒有辦法比到，關於指證衣櫥部分，警察叫我隨便比，我
就隨便比」、「我遲疑是因為行動不方便，我比不到，警方人員
要我一直比……」、「警察帶我去指證時，我因為被綁著，所以
沒有辦法明確指出」、「（指證藏槍地點時）有壹條繩子連手銬
綁在腰部」、「（手）沒有辦法（舉高），只能貼在腰部」、「
當時我被扣住，手指著藏槍的地方，但手舉不起來」等語（見第
一審卷第一九五頁、第一九七頁、第二○三頁、原審卷第一八六
頁正面及反面、第二二四頁反面）。而警員何峻峰於原審亦證稱
：「乙○○手上手銬，我們將柔道帶綁在乙○○腰帶，他手不能
往上提，只能放在肚子那邊」等語（見原審卷第一六○頁）。果
爾，則乙○○不能正確指證藏放槍、彈之位置，究係因該槍、彈
並非其親自藏放？抑或係因當時其雙手被手銬銬住，而手銬又綁
在腰部，其雙手不能自由往上提所致？非無疑竇。原審對此項疑
點未詳加調查釐清明白，遽以上揭情況作為不利於甲○○之認定
，尚嫌速斷。(四)、原判決認定乙○○自「林茗（敏）松」處取得
上述槍、彈後，即持至「典匠珠寶公司」，由甲○○分別藏放在
其主臥室後方更衣室木架上之藏置盒，及其主臥房上層小閣樓衣
櫃內等情。惟據證人柏鴻駿在第一審證稱：伊於甲○○處工作已
三年，乙○○出獄後無工作，伊乃介紹賴某至甲○○之公司工作
，並告訴甲○○說賴某有前科，甲○○稱先來學習、試用等語（
見第一審卷第七十二頁正面及反面）。果爾，則乙○○僅係由柏
鴻駿介紹至甲○○處工作之雇員，與甲○○似無特殊關係與淵源
，何以其竟將上述大量槍、彈帶至「典匠珠寶公司」交由甲○○
藏放？而甲○○何以又應允將該等槍、彈藏放於其住處？其等如
此所為之動機或目的何在？又甲○○究係基於為乙○○寄藏保管
之意思而藏放上述槍、彈？抑或基於共同未經許可持有槍、彈之
意思，而將上述槍、彈藏放於其住處？以上疑點與甲○○是否參
與本案共犯暨其所犯罪名有關，原審未詳加調查審究明白，遽行
判決，亦嫌調查未盡。又原判決於其附表三內記載「（二）制式
九釐米子彈三十八顆（業經試射完畢，具殺傷力）」等文字二次
，顯屬重覆，併予指正。以上或為上訴意旨所指摘，或為本院得
依職權調查之事項，應認原判決仍有撤銷發回之原因。
據上論結，應依刑事訴訟法第三百九十七條、第四百零一條，判
決如主文。
中　　華　　民　　國　九十六　年　　一　　月　　五　　日
                      最高法院刑事第四庭
                          審判長法官  吳　雄　銘
                                法官  池　啟　明
                                法官  郭　毓　洲
                                法官  韓　金　秀
                                法官  黃　梅　月
      本件正本證明與原本無異
                                      書  記  官
中　　華　　民　　國　九十六　年　　一　　月　　八　　日
                                                      V
